【裁判字號】    94,訴,2995
【裁判日期】    950227
【裁判案由】    偽造文書等
【裁判全文】
臺灣板橋地方法院刑事判決              94年度訴字第2995號
公  訴  人  臺灣板橋地方法院檢察署檢察官
被      告  乙○○
                    （另案於臺灣臺北監獄臺北分監執行）
上列被告因偽造文書等案件，經檢察官提起公訴（九十四年度毒
偵緝字第一九二八號），被告於準備程序中對被訴之事實為有罪
陳述，本院合議庭裁定由受命法官獨任行簡式審判程序，並判決
如下：
    主  文
乙○○連續行使偽造私文書，足以生損害於他人，累犯，處有期
徒刑陸月，如易科罰金，以參佰元折算壹日。花旗銀行卡號00
00000000000000號信用卡壹張（含背面簽名欄內
偽造之「甲○○」簽名壹枚）、如附表一所示簽帳單第一聯（即
客戶收執聯）共參張（含其上偽造之「甲○○」簽名共參枚）、
臺灣板橋地方法院檢察署九十四年度偵緝字第一九二八號偵查卷
附信用卡申請書正卡申請人簽名欄上偽造之「甲○○」簽名壹枚
、如附表一所示簽帳單第二聯（即特約商店存根聯）上偽造之「
甲○○」簽名共參枚均沒收。
    事  實
一、乙○○前於民國八十五年間因偽造文書等案件，經臺灣高等
    法院於八十五年十一月五日以八十五年度上訴字第三八０七
    號判處有期徒刑三月確定，於八十六年五月十六日縮刑期滿
    執行完畢。又於九十一年間因詐欺案件，經臺灣高等法院於
    九十一年八月二十日以九十一年度上易字第一五七九號判處
    有期徒刑三年（現正執行中），猶不知悔改。
二、乙○○原係甲○○之女婿，前經甲○○同意，取得甲○○為
    所有權人之臺北縣蘆洲市○○路二二七巷二弄三十一號建物
    之所有權狀、坐落土地之所有權狀、上開建物八十九年度房
    屋稅繳款書及甲○○之身分證影本各一件，詎乙○○利用其
    取得上開甲○○之資力、財力證明資料的機會，竟意圖為自
    己不法之所有及行使偽造私文書之概括犯意，先於八十九年
    五月八日，在臺北縣蘆洲市○○路二二七巷二弄三十一號住
    處，冒用甲○○名義向美商花旗銀行（下稱花旗銀行）以偽
    造「甲○○」之簽名一枚於信用卡申請書上正卡申請人簽名
    欄之方式，偽造信用卡申請書一紙（起訴書誤載乙○○於八
    十九年五月十八日在花旗銀行臺北分行偽造上開信用卡申請
    書，應予更正如上），並將上開信用卡申請書連同上述甲○
    ○之所權狀等資力、身分證明資料一併郵寄予花旗銀行承辦
    人員曾信益而行使之，據以申辦花旗VISA／萬事達卡信用卡
    ，花旗銀行經審核甲○○之信用後，核發卡號000000
    0000000000號之信用卡一張。乙○○收取上開信
    用卡後，承前行使偽造私文書之犯意，未經真正名義人甲○
    ○之同意，即於前開信用卡背面簽名欄內，偽造「甲○○」
    簽名一枚，藉以表示係由甲○○本人親自簽名且該簽名者於
    信用卡有效期間內均有權使用該卡之意思，以供特約商店確
    認持卡人身分之正確性之意，並持上開花旗銀行信用卡，連
    續於附表一編號一、三之特約商店刷卡消費，並交付信用卡
    供特約商店服務人員在印錄機上刷卡辨識，且於店員所交付
    之簽帳單持卡人簽名聯上偽造「甲○○」之簽名各一枚（每
    份簽帳單為一式二聯，採複寫方法，故一次簽名即產生二枚
    署押），以表示「甲○○」同意依據信用卡持卡人合約條件
    ，按簽帳單之金額付款予發卡銀行之意思，分別偽造不實之
    簽帳單私文書後，再持交特約商店服務人員收執核對（客戶
    收執聯由乙○○取回收執）而行使，致各該特約商店服務人
    員陷於錯誤允予簽帳消費，因而取得如附表一編號一、三所
    示之財物；乙○○又意圖為自己財產上不法之利益，持上開
    花旗銀行信用卡，於附表一編號二之特約商店刷卡消費，亦
    交付信用卡供特約商店服務人員在印錄機上刷卡辨識，且於
    簽帳單持卡人簽名聯上偽造「甲○○」之簽名各一枚（此簽
    帳單亦為一式二聯，採複寫方法，一次簽名即產生二枚署押
    ），以表示「甲○○」同意依據信用卡持卡人合約條件，按
    簽帳單之金額付款予發卡銀行之意思，分別偽造不實之簽帳
    單私文書後，再持交特約商店服務人員收執核對（客戶收執
    聯由乙○○取回收執）而行使，致各該特約商店服務人員陷
    於錯誤允予簽帳消費，因而取得如附表一編號二所示之利益
    ，以上均足生損害於真正名義人「甲○○」、各該特約商店
    確認持卡人身分之正確性及花旗銀行。乙○○復基於意圖為
    自己不法所有之概括犯意，於附表二所示之時間、地點，連
    續持上開花旗銀行信用卡，將信用卡插入提款機，並以該銀
    行所設定之信用卡預借現金密碼輸入自動付款設備之方式，
    使該自動付款設備辨識系統對於真正持卡人之判別陷於錯誤
    ，而同意給付如附表二所示之款項（每次預借現金，花旗銀
    行均另計手續費七百元），得款後供己花用。嗣因無人清償
    上開信用款債務，經花旗銀行向本院訴請甲○○清償上述債
    務時，始悉上情。
三、案經甲○○告訴暨臺北縣政府警察局蘆洲分局報請臺灣板橋
    地方法院檢察署檢察官偵查起訴。
    理  由
一、上開犯罪事實，業據被告乙○○於本院審理中坦承不諱，核
    與告訴人甲○○於警詢、偵查中指證情節大致相符，復有花
    旗銀行信用卡申請書正本、上開銀行核發卡號000000
    0000000000號之信用卡正反面影本、信用卡交易
    明細資料、告訴人甲○○之國民身分證、土地所有權狀、建
    物所有權狀、房屋稅繳款書、信用卡審核資料等影本各一份
    、告訴人甲○○提出供對照辨識所用之臺新銀行、中國信託
    商業銀行、Priority信用卡正反面影本、簽帳單影本四紙附
    卷可稽，及本院九十一年度促字第一六九三二號、九十一年
    度促字第二四四九六號支付命令、本院板橋簡易庭九十二年
    度板小字第一四六號民事判決影本各一份可憑，足認被告自
    白核與事實相符，堪以採信。本案事證明確，被告犯行洵堪
    認定，應依法論科。
二、按在信用卡背面簽名條簽名，單純自形式上觀察，即足以表
    示信用卡之簽名者於信用卡有效之期限內有權使用該信用卡
    之辨識及證明，並非依習慣或特約表示一定用意之證明，性
    質上係屬刑法第二百十條之私文書，最高法院八十八年度台
    上字第五七三０號判決採同一見解。次按簽帳單係以文字為
    一定之意思表示，持信用卡刷卡消費時，在簽帳單上簽署姓
    名，除表示已收受特約商店所交付之交易標的物或消費標的
    ，並確認該筆消費之憑證，具有表示法律上權利義務關係之
    證明，故簽帳單性質上除與收據相同外，並且為信用卡發卡
    銀行依據此向簽帳人收款之憑證，屬私文書之一種。是被告
    乙○○在信用卡申請書上偽造「甲○○」之簽名，以偽造之
    申請書，向花旗銀行申請上開信用卡，於核卡後，於信用卡
    背面偽造「甲○○」之簽名，並於附表一所示特約商店之店
    員所交付簽帳單持卡人簽名聯上偽造「甲○○」之簽名，再
    將簽帳單交還前開特約商店人員，其所為均係犯刑法第二百
    十六條、第二百十條之行使偽造私文書罪；被告持上開信用
    卡於附表一編號一、三所示時、地至特約商店消費，使店內
    服務人員誤信其為本人行使信用卡簽帳消費而陷於錯誤並提
    供財物之所為，均係犯刑法第三百三十九條第一項之詐欺取
    財罪；被告於附表一編號二所示時、地至特約商店消費，使
    店內服務人員誤信其為本人行使信用卡簽帳消費而陷於錯誤
    並提供修車服務之所為，係犯刑法第三百三十九條第二項之
    詐欺得利罪；又被告持信用卡於附表二所示之時、地利用信
    用卡預借現金功能，將信用卡插入提款機，並輸入密碼之不
    正方法，使提款機誤以為係信用卡之合法持有人預借現金之
    所為，均係犯刑法第三百三十九條之二第一項以不正方法由
    自動付款設備取得他人財物罪。被告上述如附表一編號二之
    行為，係獲得他人財物以外之財產上不法利益，公訴意旨認
    被告此部份所為係涉犯同條第一項之詐欺取財罪，於法尚有
    不合，惟其基本社會事實要無二致，故本院自得逕為變更起
    訴法條，附此說明。又被告上開偽造署押均屬偽造私文書之
    部分行為，且偽造私文書之低度行為復為行使偽造私文書之
    高度行為所吸收，均不另論罪。被告多次行使偽造私文書、
    詐欺取財、以不正方法由自動付款設備取得他人之物等犯行
    ，均時間緊接，方法相同，所犯構成犯罪要件相同之罪名，
    顯各係基於概括犯意為之，應分別依連續犯之規定論以一罪
    ，並均依法加重其刑。再被告所犯行使偽造私文書罪，與詐
    欺得利、詐欺取財、以不正方法由自動付款設備取得他人之
    物等罪間，互有方法結果之牽連關係，為牽連犯，應從一重
    行使偽造私文書罪處斷。被告有事實欄一所載之犯罪執行完
    畢紀錄（見卷附臺灣高等法院被告前案紀錄表），其於有期
    徒刑之執行完畢後五年內，再犯本件有期徒刑以上之罪，為
    累犯，應依刑法第四十七條之規定加重其刑，並依法遞加重
    之。爰審酌被告素行不佳（見前開臺灣高等法院被告前案紀
    錄表），其犯罪之動機、目的、手段、對各該被害人所生損
    害及所得之利益，且犯後迄未與各該被害人達成和解，與被
    告犯後於審理中坦承犯行，態度尚稱良好等一切情狀，量處
    如主文所示之刑，以資懲儆。末查被告行為後，刑法第四十
    一條已於九十年一月四日修正，嗣經總統於九十年一月十日
    公布，並自同年一月十二日起生效，依現行刑法第四十一條
    第一項前段：「犯最重本刑為五年以下有期徒刑以下之罪，
    而受六個月以下有期徒刑或拘役之宣告，因身體、教育、職
    業、家庭之關係或其他正當事由，執行顯有困難者，得以一
    元以上三元以下折算一日，易科罰金」之規定，較之修正前
    之刑法第四十一條以「犯最重本刑為三年以下有期徒刑以下
    之刑之罪，而受六月以下有期徒刑或拘役之宣告」，始得易
    科罰金之規定，以修正後現行刑法第四十一條第一項前段之
    規定有利於被告，被告行為時在刑法第四十一條修正生效前
    ，依刑法第二條第一項前段規定，仍應適用裁判時即修正後
    之刑法第四十一條第一項前段規定，併諭知易科罰金之折算
    標準。
三、又臺灣高等法院九十一年度上易字第一五七九號確定判決事
    實略載：「八十八年八月間，被告乙○○經由李坤城之弟媳
    洪儷庭提及李坤城有意購買房屋一棟，遂告知洪儷庭其有房
    屋可以出售，李坤城至現場察看後頗為中意，遂委託洪儷庭
    代為與乙○○洽談；乙○○為隱瞞上開房地已設定高額抵押
    權之事實，除強調產權絕對清楚外，並對李坤城及洪儷庭佯
    稱其熟悉土地登記相關手續，可自行辦理過戶節省費用，且
    不須買方操心及負擔相關費用，致李坤城、洪儷庭在未閱覽
    系爭房地登記謄本之下信以為真，而陷於錯誤。李坤城與乙
    ○○於八十八年九月十日以系爭房地為標的物簽訂買賣契約
    時，乙○○仍隱瞞上情，雙方雖於契約中訂明系爭房地產權
    清楚，如有他項權利設定，需由乙○○於尾款付清前負責塗
    銷等事項，然於李坤城依約付清買賣價款五百二十萬元後，
    乙○○竟將該款項挪為優先清償個人其他債務週轉之用，既
    未依約塗銷上開抵押權設定登記，亦未按期繳納銀行貸款本
    息，嗣於八十九年四月間，李坤城因經商亟須大筆資金，欲
    以系爭房地向銀行抵押貸款時，發覺上開情事而無法再申貸
    ，其後系爭房地亦因乙○○未清償貸款本息而於八十九年十
    一月六日遭安泰商業銀行聲請法院查封，並已拍賣執行終結
    ，李坤城始知受騙」等情，有該判決電腦列印本一份在卷可
    稽，觀之上開確定判決所載犯罪事實，被告該案詐欺行為時
    間起於八十八年九月十日，與被告本件如附表一編號一、三
    之詐欺取財行為時間八十九年六月三日、同年七月二十二日
    ，分別逾八個月、十個月，是被告二案詐欺犯行之時間已難
    謂緊接，且被告於上開案件之詐欺手法，與本件以偽造信用
    卡申請書之方式，領得信用卡後，再持信用卡至特約商店消
    費，使店內服務人員誤信其為本人行使信用卡簽帳消費而陷
    於錯誤並交付如附表一編號一、三所示財物之行為，顯見二
    者詐欺手法亦不相同，難認本案與前揭臺灣高等法院九十一
    年度上易字第一五七九號詐欺案件，係基於同一概括犯意之
    行為，並無連續犯關係，自非該案確定判決效力所及，附此
    敘明。
四、沒收部分：
    上開花旗銀行信用卡一張，係被告所有且供犯罪所得之物，
    雖未扣案，但不能證明業已滅失，應依刑法第三十八條第一
    項第三款宣告沒收之。又九十四年偵緝字第一九二八號偵查
    卷附信用卡申請書正卡申請人簽名欄上偽造「甲○○」之簽
    名一枚，應依刑法第二百十九條之規定宣告沒收。又如附表
    一所示簽帳單第一聯（即客戶收執聯）共三張，均於被告行
    使後，已由特約商店人員交還被告收執，屬被告所有且供犯
    罪所得之物，並無證據證明已滅失不存在，併依刑法第三十
    八條第一項第三款規定宣告沒收之；如附表一所示之簽帳單
    第二聯（即特約商店存根聯），係由特約商店收存，非屬被
    告所有，但無證據證明此部分簽帳單已滅失不存在，則其上
    偽造之「甲○○」簽名共三枚（每份簽帳單均為一式二聯，
    採複寫方法，共有三張簽帳單，故第二聯計有「甲○○」之
    簽名三枚），亦應依刑法第二百十九條規定宣告沒收。又上
    開信用卡既已宣告沒收，該信用卡背面上偽造「甲○○」之
    簽名一枚，即無庸另諭知沒收；且附表一所示簽帳單第一聯
    共三張既已宣告沒收，亦如前述，則簽帳單上偽造之「甲○
    ○」簽名共三枚，亦無庸另諭知沒收，附此敘明。
據上論斷，應依刑事訴訟法第二百七十三條之一第一項、第二百
九十九條第一項前段、第三百條，刑法第二條第一項前段、第五
十六條、第二百十六條、第二百十條、第三百三十九條、第三百
三十九條之二第一項、第五十五條、第四十七條、第二百十九條
、第三十八條第一項第三款、第四十一條第一項前段，罰金罰鍰
提高標準條例第一條前段、第二條，判決如主文。
本案經檢察官黃怡華到庭執行職務。
中    華    民    國  九十五  年    二    月  二十七  日
                  刑事第十九庭  法  官  楊志雄
以上正本證明與原本無異。
如不服本判決應於送達後十日內向本院提出上訴狀。
                                書記官  胡勤義
中    華    民    國  九十五  年    二    月  二十七  日
附表一：被告使用信用卡消費部分
┌──┬────┬───────┬─────┬────┬────┐
│編號│消費時間│消費地點（信  │消費金額  │消費種類│於簽帳單│
│    │        │用卡特約商店）│（新臺幣）│        │上偽造「│
│    │        │              │          │        │甲○○」│
│    │        │              │          │        │之簽名數│
│    │        │              │          │        │目      │
├──┼────┼───────┼─────┼────┼────┤
│一  │89.06.03│五倚企業股份  │51,500    │借款。  │二枚（一│
│    │        │有限公司      │          │        │份簽帳單│
│    │        │              │          │        │為一式二│
│    │        │              │          │        │聯，採複│
│    │        │              │          │        │寫方式，│
│    │        │              │          │        │故有二枚│
│    │        │              │          │        │）      │
├──┼────┼───────┼─────┼────┼────┤
│二  │89.06.05│振泰汽車有限  │33,000    │修車服務│同上    │
│    │        │公司          │          │。      │        │
├──┼────┼───────┼─────┼────┼────┤
│三  │89.07.22│吉隆電器行    │28,000    │購買冷氣│同上    │
│    │        │              │          │機一台。│        │
└──┴────┴───────┴─────┴────┴────┘
附表二：被告預借現金部分
┌──┬────┬───────┬─────┬────┐
│編號│預借現金│預借現金地點  │預借金額  │備註    │
│    │時間    │              │（新臺幣）│        │
├──┼────┼───────┼─────┼────┤
│一  │89.07.20│臺北縣蘆洲市區│20,000元  │帳單另記│
│    │        │某銀行之提款機│          │手續費70│
│    │        │。            │          │0元。   │
├──┼────┼───────┼─────┼────┤
│二  │89.07.25│臺北縣蘆洲市區│20,000元  │帳單另記│
│    │        │某銀行之提款機│          │手續費70│
│    │        │。            │          │0元。   │
├──┼────┼───────┼─────┼────┤
│三  │89.07.26│臺北縣蘆洲市區│20,000元  │帳單另記│
│    │        │某銀行之提款機│          │手續費70│
│    │        │。            │          │0元。   │
└──┴────┴───────┴─────┴────┘
附錄本案論罪科刑法條全文：
刑法第二百十六條
行使第二百十條至第二百十五條之文書者，依偽造、變造文書或
登載不實事項或使登載不實事項之規定處斷。
刑法第二百十條
偽造、變造私文書，足以生損害於公眾或他人者，處五年以下有
期徒刑。
刑法第三百三十九條
意圖為自己或第三人不法之所有，以詐術使人將本人或第三人之
物交付者，處五年以下有期徒刑、拘役或科或併科一千元以下罰
金。
以前項方法得財產上不法之利益或使第三人得之者，亦同。
前二項之未遂犯罰之。
刑法第三百三十九條之二
意圖為自己或第三人不法之所有，以不正方法由自動付款設備取
得他人之物者，處三年以下有期徒刑、拘役或一萬元以下罰金。
以前項方法得財產上不法之利益或使第三人得之者，亦同。


司法院資訊處製作；財團法人民間司法改革基金會備份。
